臺灣臺北地方法院刑事判決
110年度訴字第473號
公  訴  人  臺灣臺北地方檢察署檢察官
被      告  賴靜  



選任辯護人  吳尚道律師
上列被告因毒品危害防制條例案件，經檢察官提起公訴 （110年
度偵字第3659號），本院判決如下：
    主  文
賴靜販賣第三級毒品未遂，處有期徒刑貳年。緩刑伍年，緩刑中
付保護管束，並應為如附表一所列事項。
如附表二所示之物均沒收。
    事  實
一、賴靜明知4-甲基甲基卡西酮與甲基-N,N-二甲基卡西酮，係
    經主管機關公告為毒品危害防制條例第2條第2項第3款之第
    三級毒品，不得非法販賣。竟基於販賣含有上開第三級毒品
    之咖啡包（下逕稱本案毒品咖啡包）的犯意。以其所有如附
    表二編號㈠所示行動電話（下稱本案手機）登入Twitter，使
    用「fiona」暱稱，刊載「音樂課需要裝備請私我」等傳達
    欲販賣毒品意旨之訊息。而於民國110年1月8日上午3時30分
    許，遭執行網路巡邏之新北市政府警察局新莊分局警員張淳
    瀏覽發覺，並基於釣魚偵查之意思佯裝買家與賴靜聯繫約定
    以新臺幣（下同）3500元之價格交易如附表二編號㈡所示成
    本3300元之本案毒品咖啡包10包。嗣於同日上午4時34分許
    ，張淳與賴靜在臺北市○○區○○○路00號前碰面，賴靜欲交付
    上開第三級毒品時，張淳即表明身分而查獲以致未遂，且被
    當場查扣如附表二編號㈠所示本案手機與如附表二編號㈡所示
    本案毒品咖啡包10包。
二、案經新北市政府警察局新莊分局報告臺灣臺北地方檢察署檢
    察官偵查起訴。
    理  由
壹、程序方面：按被告以外之人於審判外之陳述，雖不符刑事訴
    訟法第159條之1至第159條之4之規定，而經當事人於審判程
    序同意作為證據，法院審酌該言詞陳述或書面陳述作成時之
    情況，認為適當者，亦得為證據。當事人或辯護人於法院調
    查證據時，知有第159條第1項不得為證據之情形，而未於言
    詞辯論終結前聲明異議者，視為有前項之同意。刑事訴訟法
    第159條之5第1項、第2項定有明文。本案下列所引用被告以
    外之人於審判外所為之陳述，部分固為傳聞證據，然經檢察
    官、被告賴靜及辯護人同意作為證據，本院審酌該等被告以
    外之人於審判外所為陳述之作成情況，均係出於自由意志，
    並非違法取得，且與待證事實具有關連性，證明力亦無顯然
    過低或顯不可信之情形，認以之作為證據使用均屬適當，應
    認均有證據能力。而非供述證據，無違法取得情事，且與本
    案待證事實具有證據關連性，均應認有證據能力。
貳、實體方面：
一、訊據被告對上開事實坦承不諱，且有釣魚偵辦之警員張淳（
    下逕稱其名）的職務報告（偵查卷第29頁參照）、被告與張
    淳之對話譯文、手機截圖（偵查卷第47至71頁參照）、被告
    遭查獲的現場照片（偵查卷第72至73頁參照）在卷可稽。復
    有如附表二編號㈠所示手機、附表二編號㈡所示本案毒品咖啡
    包10包扣案可證。而本案毒品咖啡包10包經送內政部警政署
    刑事警察局隨機抽樣檢驗，認含第三級毒品4-甲基甲基卡西
    酮與甲基-N,N-二甲基卡西酮成分，有該局110年4月16日刑
    鑑字第1100006795號鑑定書附卷足憑（偵查卷第145、146頁
    參照），該局以氣相層析質譜儀分析法、核磁共振分析法為
    鑑定，其結果信而有徵，可證扣案如附表二編號㈡所示之本
    案毒品咖啡包確含第三級毒品成分。上開客觀證據均足佐被
    告首揭任意性自白與事實相符，事證明確，應予論處。
二、按4-甲基甲基卡西酮與甲基-N,N-二甲基卡西酮，係毒品危
    害防制條例第2條第2項第3款所列之第三級毒品，不得非法
    販賣。次查，「誘捕偵查」在實務運作上一般區分為二種類
    型，即「創造犯意型之誘捕偵查」與「提供機會型之誘捕偵
    查」；前者，亦稱「陷害教唆」，指該行為人原不具犯罪之
    故意，純因警察之設計教唆，始萌生犯意，進而實施犯罪構
    成要件之行為者。「陷害教唆」係警察以引誘或教唆犯罪之
    不正當手段，使原無犯罪故意之人因而萌生犯意而實施犯罪
    行為，再進而蒐集其犯罪之證據而予以逮捕偵辦；縱其目的
    係在於查緝犯罪，但其手段顯然違反憲法對於基本人權之保
    障，且已逾越偵查犯罪之必要程度，對於公共利益之維護並
    無意義，向為法所不許。後者，係指行為人原本即有犯罪之
    意思，警察僅係提供機會讓其犯罪，於其犯罪時予以逮捕而
    言，亦稱為「釣魚偵查」，因行為人本即有犯罪之故意，雖
    與該行為人交涉之警察或其合作者，實際上並無使犯罪完成
    之真意，此時，該行為人仍應成立未遂犯。而本案是被告先
    有販賣第三級毒品之犯意且在網上張貼傳遞販賣意旨之訊息
    ，而遭張淳釣魚偵辦，是並非陷害教唆。核被告所為，係犯
    毒品危害防制條例第4條第3項、第6項之販賣第三級毒品未
    遂罪。本案毒品咖啡包所含第三級毒品純質淨重未達5公克
    ，有前述鑑定書可考，故無持有刑責。被告雖著手於販賣毒
    品之行為，但張淳並無購買毒品之真意，故本案僅構成未遂
    ，爰按刑法第25條規定減輕其刑。被告於偵查、審理均自白
    犯罪，茲依毒品危害防制條例第17條第2項規定減輕其刑，
    被告刑有未遂、偵審均自白二減輕原因，應按刑法第70條規
    定，遞減之。爰審酌被告犯罪動機、目的、本案毒品數量、
    未遂之程度、素行、生活狀況、犯後坦承不諱等及其他一切
    情狀，量處如主文所示之刑，以資儆懲。第查，被告未曾因
    故意犯罪而受有期徒刑以上刑之宣告，有臺灣高等法院被告
    前案紀錄表可考，被告一時失慮致罹刑典，犯後深表悔悟，
    且自願捐款5萬元與公益團體財團法人流浪動物之家基金會
    以贖罪愆。本院斟酌後，認所宣告之刑，以暫不執行為當，
    爰宣告緩刑5年，又為使被告能於本案中深切記取教訓，避
    免再度犯罪，茲併依刑法第74條第2項第5、6款之規定，命
    被告應於緩刑期間，依執行檢察官之命令，向指定之政府機
    關、政府機構、行政法人、社區或其他符合公益目的之機構
    或團體，提供240小時之義務勞務，並接受3場法治教育（9
    小時），復按刑法第93條第1項第2款規定，於緩刑期間付保
    護管束，以啟自新。
三、沒收方面：
  ㈠扣案如附表二編號㈠所列之本案手機，為供被告聯繫兜售毒品
    而犯毒品危害防制條例第4條之罪所用之物，應按同條例第1
    9條第1項規定，不問屬於犯罪行為人與否，沒收之。
　㈡扣案如附表二編號㈡所示之物，含第三級毒品成分已如前述，
    且係被告為販賣而持有，是應依刑法第38條第1項，不問屬
    於犯人與否，沒收（最高法院99年度臺上字第3733號判決意
    旨參照）。
據上論斷，應依刑事訴訟法第299條第1項前段，毒品危害防制條
例第4條第3項、第6項、第17條第2項、第19條第1項，刑法第11
條、第25條、第74條第1項第1款、第2項第5款、第6款、第93條
第1項第2款、第38條第1項，判決如主文。
本案經檢察官蔡正雄提起公訴，檢察官劉承武到庭執行職務
中　　華　　民　　國　  110　　年　　10　 月　　28　　日
                  刑事第十四庭  審判長法  官  余銘軒
                                      法  官  陳翌欣
                                      法  官  姚念慈
上正本證明與原本無異。
如不服本判決應於收受送達後20日內向本院提出上訴書狀，並應
敘述具體理由；其未敘述上訴理由者，應於上訴期間屆滿後20日
內向本院補提理由書（均須按他造當事人之人數附繕本）「切勿
逕送上級法院」。因疫情而遲誤不變期間，得向法院聲請回復原
狀。
                                      書記官  潘美靜
中　　華　　民　　國　　110 　年　　11　　月　　3 　　日
附表一：本院依刑法第七十四條第二項第五、六款規定，命被告
         所為之事項：
      ㈠向執行檢察官指定之政府機關、政府機構、行政法人、
        社區或其他符合公益目的之機構或團體，提供貳佰肆拾
        小時之義務勞務。
      ㈡接受法治教育叁場（玖小時）。
備註：依刑法第七十五條之一第一項第四款規定，被告違反本院
      所定前開命其所為之事項情節重大，足認原宣告之緩刑難
      收預期效果，而有執行刑罰之必要者，得撤銷緩刑之宣告
      。
附表二：
    ㈠Ｉ－ＰＨＯＮＥ１１（ＩＭＥＩ：○○○○○○○○○○○○○○○、○○○○○○○○○○○○○○○號
      ，含0000000000號ＳＩＭ一枚）。
    ㈡含第三級毒品4-甲基甲基卡西酮與甲基-N,N-二甲基卡西酮
      之咖啡包（十包，原總淨重七四．五七公克，驗餘總淨重
      七二．八五公克）。
　　　
附錄本案論罪科刑法條全文：
毒品危害防制條例第四條第三項、第六項
製造、運輸、販賣第三級毒品者，處七年以上有期徒刑，得併科
新臺幣一千萬元以下罰金。
前五項之未遂犯罰之。